臺灣花蓮地方法院民事裁定
110年度輔宣字第17號
聲  請  人  甲○○  

相  對  人  乙○○  

關  係  人  丙○‧○○



            丁○○  

            戊○○  

上列當事人間聲請監護宣告事件，本院裁定如下：
    主  文
宣告乙○○（男、民國○○○年○月○○○日生、身分證統一編號：Z0000
00000號）為受輔助宣告之人。
選定聲請人為相對人之輔助人。
程序費用由相對人負擔。
    理  由
一、聲請意旨略以：聲請人係相對人之母，相對人因缺血性腦梗
    塞等疾病，為意思表示或受意思表示，或不能辨識其意思表
    示之效果能力顯有不足，為此爰依民法第15條之1第1項規定
    聲請宣告相對人為受輔助宣告之人，並選定聲請人為輔助人
    等語。
二、對於因精神障礙或其他心智缺陷，致其為意思表示或受意思
    表示，或辨識其意思表示效果之能力，顯有不足者，法院得
    因本人、配偶、四親等內之親屬、最近一年有同居事實之其
    他親屬、檢察官、主管機關或社會福利機構之聲請，為輔助
    之宣告，民法第15條之1第1項定有明文。
三、聲請人上開主張，業據其提出親屬系統表、同意書、印鑑證
    明、戶籍謄本及佛教慈濟醫療財團法人花蓮慈濟醫院診斷證
    明書為證。又本院於民國110年12月23日在鑑定人已○○醫師
    前訊問相對人，相對人乘坐輪椅，無法言語，僅能以書寫表
    達，對點呼有反應，可以指認在場親人，但不知悉現所在何
    處，無法辨別日期、鈔票金額，此有本院調查及勘驗筆錄在
    卷可查。復經鑑定人鑑定認：相對人於108年腦中風後接受
    手術治療，109年5月再次腦中風，其後產生癲癇及失智症狀
    。簡易心智狀態檢查分數4分，低於切截分數23/24；日常生
    活活動功能量表40分，顯示重度依賴；工具性日常生活活動
    功能量表0分，顯示為重度失能。意識清醒，會談尾聲時有
    些嗜睡，無法維持注意力，言語表達極度受限，僅能講極為
    簡單的語句，思考較為貧乏，無明顯妄想，否認有幻覺。認
    相對人目前罹患血管疾病引起之認知障礙（血管型失智症）
    ，致其認知功能缺損，日常生活可自行進食，但無法自我清
    潔，無法妥善處分自己財產，無社交性活動，僅與長照機構
    之工作人員有互動。因認其因血管型失智症，致其為意思表
    示或受意思表示，或辨識其意思表示效果之能力顯有不足等
    語，有臺北榮民總醫院玉里分院精神鑑定報告書在卷可稽（
    見本院卷第96頁至第99頁）。本院綜合上開訊問及鑑定結果
    ，認相對人確實因上揭病症，致其為意思表示或受意思表示
    ，或辨識其意思表示效果之能力顯有不足，然尚未達於完全
    喪失之程度，爰依法宣告相對人為受輔助宣告之人。
四、本院依職權囑託維安社會工作師事務所訪視聲請人及相對人
    ，據覆略以：聲請人為相對人母親，目前年齡已大，行動因
    車禍關係略有不便，目前由關係人丙○‧○○協助聲請人，略知
    監護人之責任與義務，亦有意願擔任監護人。相對人現安置
    於玉里老人長期照顧中心，長照中心內環境整潔無異味，有
    穩定醫療服務與定期復建，相對人有逐漸恢復部分生活自理
    功能，後續安排應繼續維持現狀。聲請人目前身心狀況尚佳
    ，雖處理事務能力不足，但關係人丙○‧○○有在旁協助，聲請
    人有積極擔任監護人之意願，對相對人之身心狀況尚能掌握
    ，且過往無對相對人不利事由，評估聲請人並無不適任之情
    事，建議由聲請人擔任相對人之監護人等語，此有維安社會
    工作師事務所成年人之監護宣告案件之訪視評估報告附卷可
    參（見本院卷第76頁至第82頁）。本院審酌上開諸情，認相
    對人現並無配偶子女，聲請人為相對人之母，情屬至親，而
    相對人之手足亦出具同意書同意由聲請人任相對人之輔助人
    ，此有前開親屬系統表、同意書、戶籍謄本為證，足見相對
    人之最近親屬對相對人未來之照護已有基礎共識，相對人目
    前照顧狀況良好，如延續目前照顧方式亦符相對人之利益。
    故本院認由聲請人擔任相對人之輔助人，符合受輔助宣告人
    之最佳利益，核無不當，爰選定聲請人擔任相對人之輔助人
    ，以保障相對人之權益。
五、末依民法第15條之2規定，受輔助宣告之人並未完全喪失行
    為能力，且依法並未完全剝奪其財產處分權。併參酌同法第
    1113條之1 規定，並無準用同法第1094條、第1099條及第10
    99條之1、第1103條第1項規定，亦即受輔助宣告人之財產，
    不由輔助人管理，輔助人對於受輔助宣告人之財產，並無規
    定應與經法院或主管機關所指定之人會同開具財產清冊，故
    本件毋庸指定會同開具財產清冊之人，附此敘明。
六、依家事事件法第164條第2項，裁定如主文。
中　　華　　民　　國　　111 　年　　3 　　月　　11    日
                  家事法庭    法  官    何効鋼
以上正本係照原本作成。
如對本裁定抗告，須於裁定送達後10日之不變期間內，向本院提
出抗告狀，並繳納抗告費新臺幣1,000元。
中　　華　　民　　國　　111 　年　　3 　　月　　11　　日
                              書記官    許家昌